台灣高等法院台中分院刑事判決　　　　96年度上訴字第1401號
上　訴　人　台灣彰化地方法院檢察署檢察官
被　　　告　甲○○
上列上訴人因毒品危害防制條例案件，不服台灣彰化地方法院96
年度訴字第338號中華民國96年4月12日第一審判決（起訴案號：
台灣彰化地方法院檢察署95年度毒偵字第4648號），提起上訴，
並移送併辦（併辦案號：台灣彰化地方法院檢察署96年度毒偵字
第1576、2026、2288號），提起上訴本院判決如下：
    主  文
原判決關於施用第一級毒品及定應執行刑部分撤銷。
甲○○施用第一級毒品，處有期徒刑壹年拾月，扣案之海洛因貳
包（淨重分別為0．34公克、0．23公克；空包裝分別為0．24公
克、0．29公克）沒收銷燬之，注射針筒貳支沒收。
    事  實
一、甲○○前因施用毒品案件，經送執行觀察、勒戒後，因認有
    繼續施用毒品傾向，再經法院裁定令入戒治處所施以強制戒
    治，業於民國89年12月11日強制戒治執行完畢釋放，並由台
    灣彰化地方法院檢察署檢察官於90年2月19日以90年度戒毒
    偵字第209、210號為不起訴處分確定。且因施用第一級毒品
    案件，經同署檢察官聲請強制戒治並提起公訴，由台灣彰化
    地方法院以91年度訴字第960號判處有期徒刑9月確定（第1
    案），其強治戒治部分則於93年1月9日因毒品危害防制條例
    修正實施而釋放。又因施用第一、二級毒品案件，經同上法
    院以93年度訴字第189號判處有期徒刑10月、6月，應執行有
    期徒刑1年2月確定（第2案）。復因竊盜案件，經同上法院
    以93年度易字第198號判處有期徒刑1年4月確定（第3案）。
    再因施用第二級毒品案件，經台灣雲林地方法院以95年度訴
    字第27號判處有期徒刑5月確定（第4案）。其上開毒品及竊
    盜案件（第2、3、4案）所處有期徒刑部分，並經定應執行
    有期徒刑2年10月確定，再與前揭毒品案件（第1案）所處有
    期徒刑9月部分接續執行，於95年8月22日縮短刑期假釋付保
    護管束，於後記行為時仍在假釋中（未構成累犯）。
二、甲○○仍不知戒除毒癮，復基於反覆持續施用第一級毒品海
    洛因之犯意，自95年10月23日起至96年3月27日止，在其彰
    化縣田尾鄉海豐村光榮巷526號住處，以將第一級毒品海洛
    因粉末置入注射針筒內加水後，再以針筒注射手臂血管之方
    式，施用第一級毒品海洛因多次，平均約3、4天施用1次。
    (1)於95年10月26日上午11時許，在彰化縣北斗鎮○○路「卓
    醫院」前，為警查獲，採尿送驗，呈嗎啡陽性反應（95毒偵
    字第4648號）；(2)於95年11月8日22時15分許，為警查獲，
    採尿送驗，呈嗎啡及甲基安非他命陽性反應（95毒偵字第48
    63號）；(3)於95年12月6日20時10分許，為警查獲，採尿送
    驗，呈嗎啡陽性反應（96毒偵字第564號）；(4)於96年2月4
    日中午12時20分許，為警查獲，扣得第一級毒品海洛因1包
    （淨重0.34公克）及注射針筒1支，經採尿送驗，呈嗎啡陽
    性反應（96毒偵字第678號）；(5)又於96年1月4日16時5分，
    經彰化縣警察局刑警大隊採尿送驗，呈嗎啡陽性反應（96毒
    偵字第2026號）(6)又於96年3月22日經彰化縣北斗警察分局
    採尿送驗，呈甲基安非他命及嗎啡陽性反應（96毒偵字第22
    28號）；(7)又於96年3月27日8時50分許，在彰化縣田尾鄉海
    豐村光榮巷526號，被警查獲，扣得海洛因一包（淨重0．23
    公克，空包裝重0．29公克）、注射針筒一支；採尿送鑑呈
    嗎啡陽性反應（96毒偵字第1576號）。
    理  由
一、被告甲○○於原審法院審理時坦承自95年10月23日起至96年
    2月2日止，連續在彰化縣田尾鄉海豐村光榮巷526號住處，
    以注射針筒施用海洛因，平均三、四天施用一次。。且被告
    (1)於95年10月26日上午11時許，在彰化縣北斗鎮○○路「卓
    醫院」前，為警查獲，採尿送驗，呈嗎啡陽性反應（95毒偵
    字第4648號）；(2)於95年11月8日22時15分許，為警查獲，
    採尿送驗，呈嗎啡及甲基安非他命陽性反應（95 毒偵字第
    4863號）；(3)於95年12月6日20時10分許，為警查獲，採尿
    送驗，呈嗎啡陽性反應（96毒偵字第564號）；(4)於96年2月
    4日中午12時20分許，為警查獲，並扣得第一級毒品海洛因1
    包（淨重0.34公克）及注射針筒1支，經採尿送驗，呈嗎啡
    陽性反應（96毒偵字第678號）；(5)又於96年1月4日16時5分
    ，經彰化縣警察局刑警大隊採尿送驗，呈嗎啡陽性反應（96
    毒偵字第2026號）(6)又於96年3月22日經彰化縣北斗警察分
    局採尿送驗，呈甲基安非他命及嗎啡陽性反應（96毒偵字第
    2026號）；(7)又於96年3月27日8時50分許，在彰化縣田尾鄉
    海豐村光榮巷526號，被警查獲，扣得海洛因一包（淨重0．
    23公克，空包裝重0．29公克）、注射針筒一支；採尿送鑑
    呈嗎啡陽性反應（96毒偵字第2288號），此有詮昕科技股份
    有限公司濫用藥物尿液檢驗報告書6紙附卷可稽。又扣案之
    白色粉末2包，經鑑驗結果，確係海洛因無訛（淨重分別為
    0.34公克、0．23公克；空包裝分別0．24公克、0．29公克
    ），有法務部調查局鑑定書2紙在卷可參（見原審卷第53頁
    、毒偵字1576號第4-1頁），此外復有注射針筒2支扣案可資
    佐證，足徵被告之自白確與事實相符，本件事證明確，被告
    犯行應堪認定。被告於96年3月22日警詢時承認最後一次施
    用海洛因時間為96年3月20曰12時（見北斗分局北警分偵字
    第6544號卷）；於96年3月27日警詢及檢察官詢問時，供稱
    最後一次施用海洛因時間為96年3月14日（見偵字第1576號
    偵卷第6頁）。被告於96年3月27日之自白與事實不符，不能
    採信。
二、查刑法已於94年2月2日修正公布，刪除刑法第56條關於連續
    犯之規定，且自95年7月1日起施行。(1)按刪除連續犯規定之
    修正理由已有「至連續犯之規定廢除後，對於部分習慣犯，
    例如竊盜、吸毒等犯罪，是否會因適用數罪併罰而使刑罰過
    重產生不合理之現象一節，在實務運用上應可參考德、日等
    國之經驗，委由學界及實務以補充解釋之方式，發展接續犯
    之概念，對於合乎接續犯或包括的一罪之情形，認為構成單
    一之犯罪，以限縮數罪併罰之範圍，用以解決上述問題」之
    說明。(2)且按刑事法若干犯罪行為態樣，本質上原具有反覆
    、延續實行之特徵，立法時既予特別歸類，定為犯罪構成要
    件之行為要素，則行為人基於概括之犯意，在密切接近之一
    定時、地持續實行之複次行為，倘依社會通念，於客觀上認
    為符合一個反覆、延續性之行為觀念者，於刑法評價上，即
    應僅成立一罪。學理上所稱「集合犯」之職業性、營業性或
    收集性等具有重複特質之犯罪均屬之，例如經營、從事業務
    、收集、販賣、製造、散布等行為概念者是，亦有最高法院
    95年度台上字第1079號判決意旨可資參照。(3)而毒品因有高
    度之成癮性及濫用性，施用毒品之行為本身，顯然具有反覆
    性及延續性之特徵，如將「持續多次施用毒品行為」評價為
    數罪，恐與刑罰過度評價禁止原則相悖。基此，本院認被告
    持續多次施用第一級毒品海洛因行為應僅成立「集合犯」之
    實質一罪，本院仍僅論以一罪。
三、被告多次施用海洛因之犯行，核犯毒品危害防制條例第10
    條第1項施用第一級毒罪。被告持有第一級之低度行為，應
    為其施用第一級毒品之高度行為吸收，不另論罪。本件被告
    所涉施用第一級海洛因犯行除95年10月23日中午12時許起至
    95年11月6日中午12時許止外之其餘部分，雖未據檢察官起
    訴，但己經檢察官移送併辦，因與本案前開論罪科刑部分之
    施用第一級毒品海洛因犯行間，有實質上一罪關係，本院乃
    併予審理。原審法院就被告自96年2月3日至同年3月27日間
    施用海洛因之犯行，未及斟酌審究，嫌有未洽。檢察官以此
    理由上訴，其上訴為有理由，應由本院將原審判決關於施用
    第一級毒品及定應執行刑部分撤銷。爰審酌被告有多項毒品
    前科，素行不良，及其施用毒品之期間、次數，本件遭警查
    獲次數甚多，其屢遭查獲竟仍均無所警惕，惡性非輕，暨其
    犯罪之動機、目的、方法、不知珍惜身體、所生危害，並考
    量其犯後坦承犯行之態度等一切情狀，分別量處如主文所示
    之刑其應執行刑。又扣案之第一級毒品海洛因2包（淨重分
    別為0.34公克、0．23公克，空包裝分別0．24公克、0．29
    公克），係屬第一級毒品，毒品亦難予自包裝袋分離，應依
    毒品危害防制條例第18條第1項前段規定沒收銷燬之；另扣
    案之注射針筒2支，係被告所有並供其施用第一級毒品海洛
    因之用，業據被告供明在卷，應依刑法第38條第1項第2款併
    予宣告沒收。
四、本案檢察官僅就被告施用第一級毒品部分上訴，被告於95
    年11月6日施用第二級毒品甲基安非他命一次之犯行，經原
    審法院判處有期徒刑六月，檢察官及被告均未上訴而確定。
    檢察官於96年5月25日就被告於96年3月22日或前4日內間，
    施用甲基安非他命1次之犯行（96年毒偵字第2288號），移
    送本院併辦，本院無從併辦審理，此部分應予退回。
五、被告經合法傳喚未到，不待其陳述逕行判決。
據上論斷，應依刑事訴訟法第369條第1項前段、第371條、第364
條、第299條第1項前段，毒品危害防制條例第10條第1項、第18
條第1項前段，刑法第11條前段、第38條第1項第2款，判決如主
文。
本案經檢察官乙○○到庭執行職務。
中　　華　　民　　國　　96　　年　　7　　月　　11 　　日
            刑事第九庭    審判長法　官　陳　筱　珮
                                法　官  康  應  龍
                                法　官  趙  春  碧
上列正本證明與原本無異。
如不服本判決應於收受送達後十日內向本院提出上訴書狀，其未
述上訴之理由者並得於提起上訴後十日內向本院補提理由書 (
均須按他造當事人之人數附繕本)。
                                書記官  胡  美  娟
中　　華　　民　　國　　96　　年　　7 　　月　　13　　日
附錄本案論罪科刑法條全文：
毒品危害防制條例第10條
施用第一級毒品者，處6月以上5年以下有期徒刑。
